【裁判字號】    90,訴,1358
【裁判日期】    900723
【裁判案由】    偽造文書
【裁判全文】
臺灣臺中地方法院刑事判決                          九十年度訴字第一三五八號
    公  訴  人  台灣台中地方法院檢察署檢察官
    被      告  丙○○
右列被告因偽造文書案件，經檢察官聲請簡易判決處刑（九十年度偵字第二三００號
），本院臺中簡易庭認不宜逕以簡易判決處刑（九十年度中簡字第八九二號），改依
通常程序審理，判決如左：
    主  文
丙○○行使偽造私文書，足以生損害於公眾及他人，處有期徒刑參月，如易科罰金，
以參佰元折算壹日。緩刑貳年。
八十八年九月二十日公警局交字（８４）第0000000、0000000號內政
部警政署國道公路警察局舉發違反道路交通管理事件通知單（含移送聯、迴覆聯、及
存根聯）「收受通知聯者簽章」欄內偽造之「廖椿明」署押，均沒收。
    事  實
一、丙○○於民國（下同）八十八年九月二十日凌晨四時五十五分許，駕駛向「清聯
    交通事業有限公司」承租之車碼Ｖ９─８８５號營業計程車，行經國道一號中山
    高速公路南向二四七公里處時，遇警稽查，丙○○因駕駛執照遭吊扣及所駕營業
    計程車後號牌擅自加裝霓虹燈牌框，恐受重罰，竟冒用同行「廖椿明」之名義接
    受稽查，並接續在執勤警員乙○○據以製發之內政部警政署國道公路警察局公警
    局字８４第0000000、0000000號舉發違反道路交通管理事件通知
    單之「收受通知聯者簽章」欄，分別偽造「廖椿明」之署押（通知單為一式四份
    ，以複寫方式製作，移送聯、迴覆聯、存根聯均有廖椿明之署押），以表示已收
    受該二份告發通知單，而偽造具有收據性質之私文書，復持以行使交還予執勤之
    警員，表示係由廖椿明領受通知單，足生損害於廖椿明及警察、監理機關對交通
    違規案件管理之正確性。
二、案經告發人甲○○訴由台灣台中地方法院檢察署檢察官偵查起訴。
    理  由
一、右揭事實，業據被告丙○○坦承不諱，核與證人乙○○於本院審理中之証述情節
    相符合。此外，並有上揭舉發違反道路交通管理事件通知單影本二份附卷可稽。
    查被告於上開通知單之移送聯「收受通知聯者簽章」欄內，偽簽「廖椿明」之署
    押，含有表示收受之意思，當屬收據之私文書性質，其簽名後再交付警員，顯然
    於該文書之內容有所主張，自足以生損害於警察機關對交通違規取締；監理機關
    對交通管理之正確性及廖椿明本人。本件事證明確，被告犯行，堪予認定。
二、核被告所為，係犯刑法第二百十六條、第二百十條之行使偽造私文書罪。被告偽
    造署押之行為，為其偽造私文書之部分行為；偽造私文書之低度行為，為其行使
    偽造私文書之高度行為所吸收，均不另論罪，公訴人就被告接續在警員據以製發
    之內政部警政署國道公路警察局公警局公警局字８４第0000000號舉發違
    反道路交通管理事件通知上偽造廖椿明之署押部分雖未起訴，惟此部分與已經起
    訴之部分有實質上一罪關係，本院自得併予審理，併敘說明。爰審酌被告犯罪之
    動機、目的、手段、其品性及智識程度、犯罪所生之危害、及其犯後坦承犯行，
    態度良好等一切情狀，量處如主文所示之刑，以示懲儆。另被告行為後，刑法第
    四十一條業於九十年一月十日修正公布，同年月十二日生效，修正後刑法第四十
    一條第一項前段規定「犯最重本刑為五年以下有期徒刑以下之刑之罪，而受六個
    月以下有期徒刑或拘役之宣告，因身體、教育、職業、家庭之關係或其他正當事
    由，執行顯有困難者，得以一元以上三元以下折算一日，易科罰金。」，修正前
    刑法第四十一條規定「犯最重本刑為三年以下有期徒刑以下之刑之罪，而受六個
    月以下有期徒刑或拘役之宣告，因身體、教育、職業、家庭之關係，執行顯有困
    難者，得以一元以上三元以下折算一日，易科罰金。」，比較新舊法結果，以新
    法較有利於行為人，是本件自應適用裁判時之法律即依修正後之刑法第四十一條
    第一項前段規定，就被告所宣告之刑併為諭知易科罰金之折算標準。又被告前未
    曾受有期徒刑以上刑之宣告，有台灣台中地方法院檢察署刑案資料查註紀錄表及
    本院被告全國前案紀錄表各一紙可按，其因一時失慮，偶罹刑典，事後已坦承犯
    行，深具悔意，經此偵、審程序及刑之宣告後，應知戒慎，信無再犯之虞，本院
    因認所宣告之刑以暫不執行為適當，併予宣告緩刑二年，以啟自新。八十八年九
    月二十日公警局交字（８４）第0000000、0000000號內政部警政
    署國道公路警察局舉發違反道路交通管理事件通知單（含移送聯、迴覆聯、及存
    根聯）「收受通知聯者簽章」欄內偽造「廖椿明」之署押，應依刑法第二百十九
    條之規定沒收。
三、據上論斷，應依刑事訴訟法第二百九十九條第一項前段、刑法第二條第一項前段
    、第二百十六條、第二百十條、第四十一條第一項前段、第七十四條第一款、第
    二百十九條，罰金罰鍰提高標準條例第二條，判決如主文。
中      華      民      國      九十     年     七       月    二十三   日
                                 臺灣臺中地方法院刑事第三庭
                                     法  官  黃  峻  隆
右正本證明與原本無異。
如不服本判決，應於判決送達後十日內向本院提出上訴狀，上訴於臺灣高等法院臺中
分院( 須附繕本 )。
                                     書記官
中      華      民      國      九十     年     七       月    二十四   日
附錄論罪科刑之法條︰
刑法第二百十條︰偽造變造私文書，足以生損害於於公眾或他人者，處五年以下有
期徒刑。
刑法第二百十六條︰行使第二百十條至第二百十五條之文書者，依偽造變造文書或
登載不實事項或使登載不實事項之規定處斷。


司法院資訊處製作；財團法人民間司法改革基金會備份。
